【裁判字號】    97,易緝,53
【裁判日期】    970423
【裁判案由】    毒品危害防制條例
【裁判全文】
臺灣板橋地方法院刑事判決              97年度易緝字第53號
公  訴  人  臺灣板橋地方法院檢察署檢察官
被      告  甲○○
                    （現另案於臺灣臺北看守所羈押中）
上列被告因違反毒品危害防制條例案件，經檢察官提起公訴（96
年度毒偵字第4694號、第5784號、第6030號），被告於本院準備
程序進行中就被訴事實為有罪之陳述，經本院裁定進行簡式審判
程序，判決如下：
    主  文
甲○○施用第二級毒品，累犯，處有期徒刑伍月；扣案之甲基安
非他命（驗餘淨重共零點壹玖公克），沒收銷燬之；扣案包裝上
開甲基安非他命之外包裝袋貳個、玻璃球壹個，均沒收之。又施
用第二級毒品，累犯，處有期徒刑伍月；扣案之甲基安非他命（
驗餘淨重共零點肆肆肆公克），沒收銷燬之；扣案包裝上開甲基
安非他命之外包裝袋貳個、玻璃球壹個，均沒收之。又施用第二
級毒品，累犯，處有期徒刑伍月；扣案之甲基安非他命（驗餘毛
重共壹點捌捌伍公克，含不可析離之外包裝袋伍個），沒收銷燬
之；扣案之玻璃球管壹組、吸管壹支，均沒收之。應執行有期徒
刑壹年；扣案之甲基安非他命（驗餘淨重分別為零點壹玖公克、
零點肆肆肆公克）、甲基安非他命（驗餘毛重共壹點捌捌伍公克
，含不可析離之外包裝袋伍個），均沒收銷燬之；扣案包裝上開
甲基安非他命之外包裝袋肆個、玻璃球貳個、玻璃球管壹組、吸
管壹支，均沒收之。
    事  實
一、甲○○前因施用毒品案件，經本院先後以89年度毒聲字第
    4378號、90年度毒聲字第103 號裁定送觀察、勒戒後，均認
    無繼續施用毒品之傾向，分別於民國89年8 月11日、90年2
    月2 日觀察、勒戒執行完畢釋放，並由臺灣板橋地方法院檢
    察署檢察官以89年度毒偵字第4955號、90年度毒偵字第311
    號為不起訴處分確定。又因施用毒品案件，經本院以94年度
    簡字第1189號及94年度簡字第1372號各判處有期徒刑3 月、
    4 月確定，復因違反槍砲彈藥刀械管制條例案件，經臺灣高
    等法院以94年度上訴字3956號判處有期徒刑7 月確定，上開
    三案經定應執行有期徒刑1 年1 月確定，甫於96年2 月3 日
    縮刑期滿執行完畢。詎猶不思悛悔，(一)復基於施用第二級毒
    品甲基安非他命之犯意，於96年6 月19日下午2 、3 時許，
    在其位於臺北縣新莊市○○○街11之3 號住處，以將第二級
    毒品甲基安非他命置於玻璃球內點火燒烤產生煙霧吸食之方
    式，施用第二級毒品甲基安非他命1 次。嗣於96年6 月19日
    下午6 時20分許，在臺北縣新莊市○○○街與天泉二街口為
    警查獲，並扣得甲基安非他命2 包（合計淨重0.2 公克，因
    鑑驗使用0.01公克，驗餘淨重共0.19公克）及玻璃球1 個。
    (二)又基於施用第二級毒品甲基安非他命之犯意，於96年7 月
    月28日下午3 時許，在上開住處內，以將第二級毒品甲基安
    非他命置於玻璃球內點火燒烤產生煙霧吸食之方式，施用第
    二級毒品甲基安非他命1 次。嗣於96年7 月28日下午4 時許
    ，在臺北縣新莊市○○街70號前為警查獲，並扣得第二級毒
    品甲基安非他命2 包（合計淨重共0.51公克，因鑑驗使用
    0.016 公克，驗餘淨重共0.444 公克）及玻璃球1 個。(三)又
    基於施用第二級毒品甲基安非他命之犯意，於96年8 月7 日
    下午3 、4 時許，在上開住處內，以將第二級毒品甲基安非
    他命置於玻璃球管內點火燒烤產生煙霧吸食之方式，施用第
    二級毒品甲基安非他命1 次。嗣於96年8 月7 日晚間11時30
    分許，在上開住處為警查獲，並扣得第二級毒品甲基安非他
    命5 包（合計毛重1.9 公克，因鑑驗使用0.015 公克，驗餘
    毛重共1.885 公克）、玻璃球管1 組及吸管1 支。
二、案經臺北縣政府警察局新莊分局、桃園縣政府警察局大溪分
    局報請臺灣板橋地方法院檢察署檢察官偵查起訴。本院於準
    備程序進行中，被告就被訴事實為有罪之陳述，經告知被告
    簡式審判程序之旨，並聽取當事人之意見後，裁定進行簡式
    審判程序。
    理  由
一、上揭犯罪事實，業經被告甲○○於本院準備程序及審理中坦
    承不諱，並有第二級毒品甲基安非他命共9 包、玻璃球共2
    個、玻璃球管1 組、吸管1 支扣案可資佐證，而被告經警分
    別於96年6 月19日、同年7 月28日及同年8 月7 日採集其尿
    液檢體送驗結果，均呈安非他命類陽性反應一情，亦有臺北
    縣政府警察局新莊分局偵辦毒品案被移送者姓名及代碼對照
    表2 紙、桃園縣政府警察局大溪分局被採尿人尿液暨毒品真
    實姓名與尿液毒品編號對照表、臺灣檢驗科技股份有限公司
    96年7 月4 日報告編號CH/2007/60923 號濫用藥物尿液檢驗
    報告、臺灣檢驗科技股份有限公司96年8 月20日報告編號CH
    /2007/80416 號濫用藥物尿液檢驗報告、臺灣檢驗科技股份
    有限公司96年8 月27日報告編號CH/2007/81022 號濫用藥物
    尿液檢驗報告各1 紙附卷可參（按人體施用甲基安非他命後
    ，其主要代謝物中，未改變型態之甲基安非他命占施用劑量
    達百分之43，安非他命則約為百分之5 ；人體若係施用安非
    他命後，主要代謝物中則有未改變型態之安非他命，但無甲
    基安非他命，此經法務部調查局以93年5 月4 日調科壹字第
    09362413980 號函釋明在案，足見人體若施用安非他命，其
    尿液代謝物不可能出現甲基安非他命，惟人體若施用甲基安
    非他命，其尿液代謝物除主要有甲基安非他命外，亦可能有
    少量之安非他命，是由本案被告先後3 次所採尿液中檢出之
    甲基安非他命濃度分別為39443 ng/ml 、82252ng/ml、
    70164ng/ml、安非他命濃度則為2689ng/ml 、9011ng/ml 、
    10362ng/ml，足見被告應係施用甲基安非他命）；又被告前
    後三次查獲扣案之白色晶體共9 包經送鑑定結果，96年6 月
    19日查獲之2 包合計淨重0.2 公克，因鑑驗使用0.01公克，
    驗餘淨重共0.19公克，96年7 月28日查獲之2 包合計淨重共
    0.51公克，因鑑驗使用0.016 公克，驗餘淨重共0.444 公克
    ，96年8 月7 日查獲之5 包合計毛重1.9 公克，因鑑驗使用
    0.015 公克，驗餘毛重共1.885 公克，均檢出甲基安非他命
    成分，有臺灣檢驗科技股份有限公司96年7 月19日報告編號
    CH/2007/70495 號、96年8 月17日報告編號CH/2007/80492
    號、96年8 月28日報告編號CH/2007/81099 號濫用藥物檢驗
    報告各1 紙在卷可稽，足認被告之自白與事實相符，洵堪採
    為認定事實之依據。事證明確，被告犯行已堪認定。又按92
    年7 月9 日新修正之毒品危害防制條例刪除二犯及三犯之規
    定，一改修法前繁雜之處遇程序，僅將施用毒品者簡化區分
    為初犯、再犯，並認施用毒品者係屬病患性犯人，以觀察、
    勒戒戒除其身癮，並以強制戒治去除其心癮。經觀察、勒戒
    或強制戒治執行完畢釋放後，若係5 年後再犯該條例第10條
    施用毒品罪者，與同條例第20條第1 項、第2 項關於「初犯
    」之處理方式相同，檢察官應先聲請法院裁定令被告入勒戒
    處所觀察、勒戒，並視有無繼續施用毒品傾向，決定應予釋
    放、為不起訴之處分，或應聲請法院裁定令入勒戒處所強制
    戒治；若係5 年內「再犯」同條例第10條施用毒品罪者，依
    同條例第23條第2 項規定，檢察官則應依法追訴。觀諸該條
    例第20條第3 項之修正理由：「觀察、勒戒或強制戒治5 年
    後再犯者，顯見前所實施之觀察、勒戒或強制戒治已足以遮
    斷其施用毒品之癮，為期自新及協助其戒除毒癮，對此5 年
    後再犯者，爰明定仍適用初犯之規定，先經觀察、勒戒、強
    制戒治之程序。」及同條例第23條第2 項之修正理由：「為
    配合簡化施用毒品犯之刑事處遇程序，並鑑於經觀察、勒戒
    或強制戒治執行完畢釋放後5 年內再犯者，其再犯率甚高，
    原據以實施之觀察、勒戒及強制戒治既已無法收其實效，自
    應施以刑事處遇。」，顯然如施用毒品者係前經觀察、勒戒
    或強制戒治等治療程序執行完畢5 年後，始再施用毒品之「
    初犯」，因前所執行之觀察、勒戒或強制戒治已足收戒除毒
    癮之效，自應重新執行觀察、勒戒或強制戒治等治療程序，
    並於治療程序執行完畢後，由檢察官為不起訴處分，毋庸對
    之追訴處罰；反之，在「再犯」之情形，因其先前所為治療
    程序顯未能收戒斷毒癮之效，且考量施用毒品者之再犯率偏
    高，乃簡化其刑事處遇程序，而逕予追訴處罰，不再施以治
    療程序。參酌上開立法理由，修正毒品危害防制條例就施用
    毒品者，祇於「初犯」及「5 年後再犯」二種情形，有其追
    訴條件之限制，即須於初犯經觀察、勒戒或強制戒治釋放後
    ，5 年內均無施用毒品之行為，始能認其前所實施之觀察、
    勒戒或強制戒治已足遮斷毒癮，而得於5 年後再犯時，再予
    適用初犯之規定，重行觀察、勒戒等程序。倘5 年內已經再
    犯，被依法追訴處罰，縱其第3 次（或第3 次以上）施用毒
    品之時間在初犯釋放5 年以後，即與「5 年後再犯」之情形
    有別，且因已於「5 年內再犯」，顯見其再犯率甚高，原實
    施觀察、勒戒或強制戒治，已無法收其實效，而無5 年戒斷
    期之存在，自無再經觀察、勒戒及強制戒治之必要，應由檢
    察官逕行起訴，始符新法修正之本旨。是被告前因施用毒品
    案件，經本院先後以89年度毒聲字第4378號、90年度毒聲字
    第103 號裁定送觀察、勒戒後，均認無繼續施用毒品之傾向
    ，分別於89年8 月11日、90年2 月2 日觀察、勒戒執行完畢
    釋放，並由臺灣板橋地方法院檢察署檢察官以89年度毒偵字
    第4955號、90年度毒偵字第311 號為不起訴處分確定後，即
    因於94年間再犯施用毒品案件，經本院以94年度簡字第1189
    號及94年度簡字第1372號各判處有期徒刑3 月、4 月確定，
    有臺灣高等法院被告前案紀錄表1 份在卷可考，被告於上開
    觀察、勒戒執行完畢後，既曾於5 年內再犯毒品危害防制條
    例第10條之罪，並經判刑確定，本次被告4 犯毒品危害防制
    條例第10條之罪，自非屬毒品危害防制條例第20條第3 項所
    定「再犯」之情形，而應依法追訴，附此敘明。
二、核被告甲○○先後3 次所為，均係犯毒品危害防制條例第10
    條第2 項之施用第二級毒品罪。其施用第二級毒品甲基安非
    他命前後持有第二級毒品甲基安非他命之低度行為，均應為
    施用之高度行為所吸收，均不另論罪。又被告所犯前開三罪
    間，犯意各別，應予分論併罰。又被告前因施用毒品案件，
    經本院以94年度簡字第1189號及94年度簡字第1372號各判處
    有期徒刑3 月、4 月確定，復因違反槍砲彈藥刀械管制條例
    案件，經臺灣高等法院以94年度上訴字3956號判處有期徒刑
    7 月確定，上開三案經定應執行有期徒刑1 年1 月確定，甫
    於96年2 月3 日縮刑期滿執行完畢，此有臺灣高等法院被告
    前案紀錄表1 份在卷可稽，其受有期徒刑之執行完畢後，5
    年內再犯本件有期徒刑以上之罪，為累犯，應各依刑法第47
    條第1 項規定加重其刑。爰審酌被告前已因施用毒品案件經
    送觀察、勒戒，仍不能戒除毒癮，再次漠視法令禁制而犯施
    用第二級毒品罪，顯見其戒除毒癮之意志薄弱，惟念其犯後
    坦承犯行，態度尚佳，且施用毒品所生危害，實以自戕身心
    健康為主，對於他人生命、身體、財產等法益，尚無明顯而
    重大之實害，及其犯罪之動機、目的、智識程度等一切情狀
    ，分別量處如主文所示之刑，並定其應執行刑，以示懲儆。
    另扣案第二級毒品甲基安非他命2 包（驗餘淨重共0.19公克
    ）、第二級毒品甲基安非他命2 包（驗餘淨重共0.444 公克
    ）、第二級毒品甲基安非他命5 包（驗餘毛重共1.885 公克
    含不可析離之外包裝袋5 個），屬查獲之第二級毒品，不問
    屬於犯人與否，均應依毒品危害防制條例第18條第1 項前段
    之規定，併予宣告沒收銷燬之；而扣案包裝上開甲基安非他
    命之外包裝袋4 個、玻璃球2 個、玻璃吸管1 組、吸管1 支
    ，為被告所有，供犯罪所用之物，業經被告供承在卷，爰均
    依刑法第38條第1 項第2 款併予宣告沒收之。
據上論斷，應依刑事訴訟法第273 條之1 第1 項、第299 條第1
項前段，毒品危害防制條例第10條第2 項、第18條第1 項前段，
刑法第11條、第47條第1 項、第51條第5 款、第38條第1 項第2
款，判決如主文。
本案經檢察官陳佳宏到庭執行職務。
中    華    民    國    97    年    4     月    23    日
                      刑事第十六庭  法  官    曾淑娟
上列正本證明與原本無異。
如不服本判決，應於判決送達後十日內敘明上訴理由，向本院提
出上訴狀（應附繕本），上訴於臺灣高等法院。
                                    書記官    謝雪紅
中    華    民    國    97    年    4     月    24    日
附錄本案論罪科刑法條全文：
毒品危害防制條例第10條
施用第一級毒品者，處6 月以上5 年以下有期徒刑。
施用第二級毒品者，處3 年以下有期徒刑。


司法院資訊處製作；財團法人民間司法改革基金會備份。
